【裁判字號】    97,台上,5207
【裁判日期】    971023
【裁判案由】    違反毒品危害防制條例
【裁判全文】
最高法院刑事判決            九十七年度台上字第五二０七號
上  訴  人  甲○○
                    巷1號（
            乙○○
                    279巷6號（另案於台灣台中監獄執行中）
上列上訴人等因違反毒品危害防制條例案件，不服台灣高等法院
台中分院中華民國九十七年七月一日第二審更審判決（九十七年
度重上更(三)字第四八號，起訴案號：台灣彰化地方法院檢察署九
十三年度偵字第五０八二、三二三七、四五四八號），提起上訴
，本院判決如下：
    主  文
原判決關於甲○○部分撤銷，發回台灣高等法院台中分院。
其他上訴駁回。
    理  由
一、撤銷發回（甲○○）部分
本件原判決撤銷第一審關於上訴人甲○○販賣及轉讓第一、二級
毒品之判決，改判依刑法修正前連續犯、牽連犯之規定，從一重
論處上訴人連續販賣第一級毒品（累犯）罪刑；又依刑法修正前
連續犯、牽連犯之規定，從一重論處上訴人共同連續販賣第二級
毒品（累犯）罪刑；並依法定其應執行之刑，固非無見。
惟（一）有罪之判決書，應於理由內記載認定犯罪事實所憑之證
據及其認定之理由，刑事訴訟法第三百十條第一款定有明文。查
原判決主文內關於上訴人連續共同連續販賣第二級毒品（累犯）
罪刑部分中，諭知扣案如原判決附表一編號１所示之物沒收銷燬
之，固已於理由內說明：扣案如附表一編號１所示之第二級毒品
甲基安非他命四包（毛重合計約三．三公克）為上訴人所有，係
警當場查獲之毒品，且為認定上訴人連續販賣第二級毒品犯行之
佐證（見原判決第二三頁），應依同條例第十八條第一項前段規
定，宣告沒收銷燬之（見原判決第三二頁）。但查該扣案如附表
一編號１所示之物，是否確為第二級毒品甲基安非他命，原判決
並未說明其依憑之證據，遽予宣告沒收銷燬，依首開說明，自有
再加調查、審認之必要，遽行論斷，自非適法。（二）證據雖已
調查而其內容尚未明瞭者，即與未經調查無異，如遽行判決，仍
屬應於審判期日調查之證據未予調查，自非適法。本件依原判決
附表二編號１至３、８、９所載：上訴人於民國九十三年一、二
月間某日起至二月十一日止，多次販賣第一、二級毒品予黃進添
；又於九十三年一月二十一日起至六月十三日止，多次販賣第一
、二級毒品予張家展等情。雖原判決認定係各基於販賣第一級毒
品、第二級毒品之概括犯意為之，但是否均係個別分次賣售，有
無同時販賣第一、二級毒品予黃進添、張家展之情形，事實並不
明確。上訴意旨爭辯其基於販賣第一、二級毒品之意思而販賣，
係一行為觸犯數罪名，應依刑法第五十五條想像競合犯之規定，
從販賣第一級毒品之重罪處斷云云，經查尚非全然無據，因關係
有無想像競合犯規定之適用，依上開說明，亦有再加調查、審認
之必要，在未釐清前，遽行論斷，難謂適法。上開違誤或為上訴
意旨所指摘，或為本院得依職權調查之事項，應認原判決關於甲
○○部分，仍有撤銷發回更審之原因。又原判決不另為無罪之諭
知部分（原判決理由七），基於審判不可分之原則，亦一併發回
，合以指明。
二、 上訴駁回（乙○○販賣第二級毒品）部分
按刑事訴訟法第三百七十七條規定，上訴於第三審法院，非以判
決違背法令為理由，不得為之。是提起第三審上訴，應以原判決
違背法令為理由，係屬法定要件。如果上訴理由書狀並未依據卷
內訴訟資料，具體指摘原判決不適用何種法則或如何適用不當，
或所指摘原判決違法情事，顯與法律規定得為第三審上訴理由之
違法情形，不相適合時，均應認其上訴為違背法律上之程式，予
以駁回。本件上訴人乙○○上訴意旨略以：（一）原判決認定甲
○○與上訴人有共同販賣甲基安非他命給黃朝欽之事實，但甲○
○自行販入賣出甲基安非他命給黃朝欽部分，上訴人並未參與販
入或賣出之實行行為，原判決對於上訴人事先已有共謀一節，並
未說明依憑之證據，有判決理由不備之違法。（二）原判決認定
上訴人同意「阿明」以土製槍管半成品做為購買甲基安非他命之
代價，係以上訴人之警詢筆錄為依據。但由上訴人之警詢筆錄可
知，上訴人收受「阿明」贈送之槍管，與上訴人提供甲基安非他
命給「阿明」施用，兩者並無代價關係。且第一審勘驗上訴人之
警詢筆錄錄音帶可知，上訴人有時會提供甲基安非他命給「阿明
」施用，故「阿明」將槍管送給伊。詎警員乃以誘導方式對上訴
人詢問，自不能以上訴人前後不一，與上訴人真意不符之警詢自
白，且無其他證據，認定上訴人有販賣甲基安非他命給「阿明」
。原判決有違背刑事訴訟法第一百五十六條第二項之違法云云。
惟查原判決依憑上訴人不利於己之部分自白、共同被告甲○○之
部分供述、證人黃朝欽不利於上訴人之證言、第一審勘驗上訴人
警詢光碟勘驗筆錄、證人黃朝欽已於九十五年二月二日死亡之戶
籍資料、台北市政府警察局檢送之通訊監察書十紙、台北市政府
警察局刑事警察大隊第四隊執行通訊監察案件譯文表一份、甲○
○所有之行動電話（0000000000號）一具、上訴人所有之000000
0000、0000000000號行動電話二具、土造槍管半成品一枝、台灣
高等法院被告全國前案紀錄表等證據，資以認定上訴人有原判決
事實欄所記載關於其販賣第二級毒品部分之犯罪事實，因而撤銷
第一審關於上訴人部分不當之判決，改判依刑法修正前連續犯之
規定，論處上訴人共同連續販賣第二級毒品（累犯）罪刑，已詳
述其依憑之證據及認定之理由。對於上訴人否認有本件販賣第二
級毒品之犯行，辯稱：綽號「阿明」者有時會來找伊，因為二人
均有施用甲基安非他命習慣，有時伊會請綽號「阿明」者施用，
有一次「阿明」來找伊，並且一起施用毒品之後，「阿明」就將
扣案之槍管寄放在伊這裡，伊沒有交給他甲基安非他命，伊未販
賣甲基安非他命，伊是和「阿明」等人一起去買甲基安非他命云
云；共同被告甲○○稱：係與上訴人合買云云；經綜合調查證據
之結果，認或不足採信，或係迴護上訴人之詞，分別在判決內加
以指駁，並說明其證據取捨及判斷之理由。又證人汪惠貞（上訴
人之女友，綽號「小惠」）於警詢及原審前審之證言，不足為上
訴人有利或不利之認定，亦分別在判決內說明其理由。另公訴意
旨以：上訴人與甲○○另共同基於販賣第二級毒品甲基安非他命
之概括犯意聯絡，自九十二年十一月二十八日起至九十三年二月
一日止，在彰化縣埔心鄉○○路與中正路二七九巷口處，由上訴
人先後介紹綽號「阿明」、「阿奇」、「阿圳」及「小涵」等人
，陸續向甲○○購買甲基安非他命數次，因認上訴人此部分亦涉
犯毒品危害防制條例第四條第二項販賣第二級毒品罪嫌云云。經
調查證據之結果，認此部分犯罪尚屬不能證明，以公訴人認此部
分與上訴人上開販賣第二級毒品論罪科刑部分，有刑法修正前連
續犯之裁判上一罪關係，不另為無罪之諭知，在判決內敘明。原
判決所為論述，核與卷證資料相符，從形式上觀察，並無違背法
令之情形。按認事採證、證據之取捨及證據證明力之判斷，俱屬
事實審法院之職權，苟無違背證據法則，自不能指為違法。原判
決對於上訴人有本件販賣第二級毒品之犯行，已說明其依憑之證
據及理由，對於上訴人之辯解及共同被告甲○○所稱係與上訴人
合買云云，認不可採，亦在判決內詳述其不予採納之理由，並無
上訴意旨所指違背法令之情形。上訴意旨所指各節，或原審已加
審酌、論斷，屬原審得本於職權裁量之事項，已於判決內詳述其
認事採證及證據取捨、判斷之理由，為其職權之適法行使；或不
影響全部犯罪事實之認定而可認於原判決之主旨有影響；核與法
律規定得為第三審上訴理由之違法情形均不相適合，應認其上訴
違背法律上之程式，予以駁回。
據上論結，應依刑事訴訟法第三百九十七條、第四百零一條、第
三百九十五條前段，判決如主文。
中    華    民    國  九十七  年    十    月  二十三  日
                      最高法院刑事第二庭
                          審判長法官  莊  登  照
                                法官  黃  一  鑫
                                法官  許  錦  印
                                法官  劉  介  民
                                法官  張  春  福
      本件正本證明與原本無異
                                      書  記  官
中    華    民    國  九十七  年    十    月  二十七  日
                                                Ａ


司法院資訊處製作；財團法人民間司法改革基金會備份。
